【裁判字號】    99,審訴,245
【裁判日期】    990428
【裁判案由】    強盜
【裁判全文】
臺灣士林地方法院刑事判決             99年度審訴字第245號
公  訴  人  臺灣士林地方法院檢察署檢察官
被      告  乙○○
指定辯護人  本院公設辯護人 姜惠如
上列被告因強盜等案件，經檢察官提起公訴（99年度偵字第2929
號），本院判決如下：
    主  文
乙○○以欺瞞之方法，使人施用第三級毒品，處有期徒刑參年。
    事  實
一、乙○○前因搭乘由甲○○駕駛之白牌計程車與之相識，而乙
    ○○因另案遭通緝且身無分文，竟基於以欺瞞之方法使人施
    用第三級毒品及意圖為自己不法所有之強盜取財犯意，於98
    年10月25日晚上11時38分許，以不知情陳智雄所申請之行動
    電話門號0000000000號撥打電話向甲○○訛稱欲搭車回臺南
    ，使甲○○依約於98年10月26日上午10時20分許，駕車抵達
    址設臺北市○○區○○路115 之1 號其投宿之「月光莊旅社
    」後，乙○○再以請求甲○○協助其搬運行李為由，邀甲○
    ○至上址旅社301 號房內，待甲○○依其提議進入浴室洗澡
    之際，乙○○便趁機將其至醫院看病時由醫生開立之2 顆強
    力安眠藥劑即第三級毒品FM2 摻入「舒跑」運動飲料內，俟
    甲○○出浴室後，即交予甲○○飲用，以此欺瞞之方法使甲
    ○○施用第三級毒品，甲○○不疑有他而飲用後，隨即昏睡
    而不省人事，乙○○以此方式至使甲○○達不能抗拒之狀態
    後，自甲○○所有之皮包內取走現金新臺幣（下同）4,200
    元，得手後即離去上址。嗣甲○○於同日下午5 時30分許清
    醒後，發覺皮包內現金不見察覺有異而報警處理，始循線查
    悉上情。
二、案經臺北市政府警察局北投分局報告臺灣士林地方法院檢察
    署檢察官偵查起訴。
    理  由
壹、證據能力部分：
    按被告以外之人於審判外之言詞或書面陳述，除法律有規定
    者外，不得作為證據；又被告以外之人於偵查中向檢察官所
    為之陳述，除顯有不可信之情況者外，得為證據；再被告以
    外之人於審判外之陳述，雖不符合同法第159 條之1 至第15
    9 條之4 之規定，但經當事人於審判程序同意作為證據，法
    院審酌該言詞陳述或書面陳述作成時之情況，認為適當者，
    亦得為證據。當事人、代理人或辯護人於法院調查證據時，
    知有第159 條第1 項不得為證據之情形，而未於言詞辯論終
    結前聲明異議者，視為有前項之同意，刑事訴訟法第159 條
    第1 項、第159 條之1 第2 項及第159 條之5 分別定有明文
    。查本判決下列所引用之各該被告以外之人於審判外之言詞
    或書面陳述，雖屬傳聞證據，惟均經當事人於本院審判期日
    中表示無意見而不予爭執，並同意作為證據，且迄至言詞辯
    論終結前亦未再聲明異議，本院審酌此等證據資料製作時之
    情況，尚無違法不當及證明力明顯過低之瑕疵，亦認為以之
    作為證據應屬適當，故揆諸前開規定，爰逕依刑事訴訟法第
    159 條之5 規定，認前揭證據資料均例外有證據能力。而證
    人即被害人甲○○於偵查中向檢察官所為之陳述，雖亦為被
    告以外之人於審判外之陳述，屬傳聞證據，然係於檢察官面
    前所為，又無顯不可信之情況，自得依刑事訴訟法第159 條
    之1 第2 項之規定，例外亦認有證據能力。
貳、實體部分：
一、上揭犯罪事實，業據被告乙○○迭於警詢、檢察官偵查及本
    院99年4 月15日準備程序期日、99年4 月21日審判程序中坦
    承不諱，核與證人即被害人甲○○、證人陳智雄、王娟娟分
    別於警詢、檢察官偵查中所證述之情節大致相符（參見偵查
    卷第10至20頁、第29頁），復有被害人甲○○提出之臺北市
    停車繳費通知書影本1 紙、被害人甲○○書寫之筆記影本2
    紙、臺南縣警察局柳營分局刑案現場勘察報告1 份附卷（參
    見偵查卷第77至87頁）可稽，又被害人甲○○所採集之尿液
    經送請奇美醫院柳營分院進行藥毒物檢驗後，確呈Benzodia
    zepine陽性反應（按第三級毒品FM2 為Benzodiazepine類之
    強力安眠藥），亦有該院98年10月27日藥毒物檢驗單影本1
    紙、尚捷醫學檢驗專業檢驗項目查詢資料1 份附卷（參見偵
    查卷第21頁、本院卷第24頁）可佐，足認被告自白其以欺瞞
    方法使被害人施用第三級毒品FM2 後實行強盜取財之犯行與
    事實相符，堪予採信。本件事證明確，被告犯行洵堪認定，
    應依法論科。
二、按以藥劑至使被害人不能抗拒而取被害人財物之強盜罪，該
    施以藥劑之行為，本屬強盜行為之一部分；倘行為人明知所
    施之藥劑同時為毒品危害防制條例規定之第三級毒品，竟以
    欺瞞之方法使被害人施用，而有違反毒品危害防制條例第6
    條第3 項之情事，應係以一行為同時觸犯強盜及以欺瞞之方
    法使人施用第三級毒品二罪名，為想像競合犯，當從較重之
    以欺瞞之方法使人施用第三級毒品罪論處（相類似案例可參
    考最高法院97年度臺上字第5304號判決意旨）。本件被告乙
    ○○明知強力安眠藥劑FM2 係毒品危害防制條例所規定之第
    三級毒品，竟以該藥劑摻入飲料內交予被害人甲○○飲用之
    方式，至使被害人達於不能抗拒之狀態後，自被害人處取走
    其財物，核其所為，係犯毒品危害防制條例第6 條第3 項之
    以欺瞞方法使人施用第三級毒品罪及刑法第328 條第1 項之
    強盜取財既遂罪。公訴人於起訴書中雖僅敘及被告上開所為
    係成立刑法第328 條第1 項之強盜取財既遂罪，惟被告以欺
    瞞方法使人施用第三級毒品FM2 部分業於起訴書中陳述明確
    ，應認已為檢察官起訴明確，且此部分亦據公訴檢察官於本
    院準備程序期日擴張起訴罪名包含毒品危害防制條例第6 條
    第3 項之以欺瞞方法使人施用第三級毒品罪，是本院自得併
    為審酌，無庸變更起訴法條。又被告以一行為同時觸犯上開
    2 罪名，為想像競合犯，應從一重之以欺瞞方法使人施用第
    三級毒品罪論處。再被告就上開以欺瞞方法使人施用第三級
    毒品之犯行，於偵查及審判中均自白不諱，已如前述，符合
    毒品危害防制條例第17條第2 項之規定，應依法減輕其刑。
    爰審酌被告係因經濟困難缺錢使用，始一時未加深思熟慮，
    而以使被害人施用第三級毒品FM2 之不法手段強盜被害人之
    財物，造成被害人之身體及財產法益受有相當程度之危害，
    惟念其犯後始終坦承犯行，態度良好，兼衡其犯罪之動機、
    目的、手段，所強盜取得之財物僅4,200 元，及其品行、智
    識程度、家庭生活狀況等一切情狀，量處如主文所示之刑，
    以示儆懲。
三、末按，毒品危害防制條例第19條第1 項規定：犯第4 條至第
    9 條、第12條、第13條或第14條第1 項、第2 項之罪者，其
    供犯罪所用或因犯罪所得之財物，均沒收之，如全部或一部
    不能沒收時，追徵其價額或以其財產抵償之。此固為刑法第
    38條之特別規定，惟刑法第38條第1 項第3 款規定因犯罪所
    得之物得沒收者，依同條第3 項前段規定，以屬於犯人者為
    限，始得為之，如第三人對於該物在法律上得主張權利者，
    即不在得沒收之列（最高法院93年度臺上字第4270號判決意
    旨參照）。本件被告因以欺瞞方法使人施用第三級毒品並強
    盜取得之現金4,200 元，雖屬被告犯毒品危害防制條例第6
    條第3 項罪所得之物，然其所有權既屬被害人所有，被害人
    在法律上亦得向被告主張權利請求返還，自不得依據毒品危
    害防制條例第19條第1 項之規定宣告沒收，附此敘明。
據上論斷，應依刑事訴訟法第299 條第1 項前段，毒品危害防制
條例第6 條第3 項、第17條第2 項，刑法第11條、第328 條第1
項、第55條，判決如主文。
本案經檢察官彭康凡到庭執行職務。
中    華    民    國    99    年    4     月    28    日
                  刑事第一庭審判長法  官  雷雯華
                                  法  官  吳祚丞
                                  法  官  王沛雷
以上正本證明與原本無異。
如不服本判決應於收受判決後10日內向本院提出上訴書狀，並應
敘述具體理由；其未敘述上訴理由者，應於上訴期間屆滿後20日
內向本院補提理由書 (均須按他造當事人之人數附繕本)「 切勿
逕送上級法院」。
                                  書記官  陳麗津
中    華    民    國    99    年    4     月    28    日
附錄本判決論罪科刑法條依據：
毒品危害防制條例第6 條第3 項
以第1 項方法使人施用第三級毒品者，處5 年以上有期徒刑，得
併科新臺幣5 百萬元以下罰金。
刑法第328 條第1 項
意圖為自己或第三人不法之所有，以強暴、脅迫、藥劑、催眠術
或他法，至使不能抗拒，而取他人之物或使其交付者，為強盜罪
，處5 年以上有期徒刑。

司法院資訊處製作；財團法人民間司法改革基金會備份。
